【裁判字號】    98,交聲,1524
【裁判日期】    980820
【裁判案由】    違反道路交通管理處罰條例聲明異議
【裁判全文】
臺灣桃園地方法院交通事件裁定        98年度交聲字第1524號
原處分機關  交通部公路總局新竹區監理所中壢監理站
異  議  人
即受處分人  乙○○原名陳和海.
上列受處分人乙○○因違反道路交通管理處罰條例案件，對於原
處分機關中華民國98年6 月25日所為之處分（原處分案號：壢監
裁字第裁53-DB0000000號）聲明異議，本院裁定如下：
    主  文
異議駁回。
    理  由
一、原處分意旨略以：本件異議人即受處分人乙○○於民國98年
    4 月23日上午11時15分許，駕駛車牌號碼GAR-726 號重型機
    車，行經桃園縣八德市○○○○○路口，因未依標誌指示轉
    彎，為桃園縣政府警察局八德分局廣興派出所警員攔停舉發
    「不依規定二段式左轉」違反道路交通管理事件，並依道路
    交通管理處罰條例第48條第1 項第2 款規定，以桃警局交字
    第DB0000000 號舉發違反道路交通管理事件通知單當場掣單
    舉發，異議人向交通部公路總局新竹區監理所中壢監理站陳
    述不服舉發，經原處分機關函請舉發單位調查，仍認定受處
    分人有前開違規行為，乃於98年6 月25日，依據道路交通管
    理處罰條例第48條第1 項第2 款、第63條第1 項第1 款及道
    路交通管理事件統一裁罰基準表之規定，裁處受處分人罰鍰
    新臺幣（下同）1,000 元，並記違規點數1 點等語。
二、聲明異議意旨略以：異議人即受處分人乙○○，於98年4 月
    23日上午11時15分許，駕駛車牌號碼GAR-726 號重型機車，
    行經桃園縣八德市○○○○○路口，遭桃園縣政府警察局八
    德分局廣興派出所警員攔停舉發「不依規定二段式左轉」，
    並以桃警局交字第DB0000000 號舉發違反道路交通管理事件
    通知單當場掣單舉發，惟異議人原係行駛在新生路上，行經
    新生路與龍南路之交岔路口時，確實有依規定二段式左轉，
    是當時舉發之警員所站位置，被另外一台車輛擋住視線，所
    以沒有看到異議人二段式停等綠燈左轉之情況，始認為異議
    人有未依規定二段式左轉之違規情節，舉發警員所為屬執法
    不公、壓榨百姓之行為，故認原處分機關裁處異議人罰鍰1,
    000 元，並記違規點數1 點之處分顯有錯誤，為此聲明異議
    請求撤銷原處分云云。
三、按汽車駕駛人轉彎時，不依標誌、標線、號誌指示者，處60
    0 元以上1,800 元以下罰鍰。違反前開規定者，並予記違規
    點數1 點，道路交通管理處罰條例第48條第1 項第2 款、第
    63條第1 項第1 款分別定有明文。
四、經查：
（一）異議人遭警舉發，於98年4 月23日上午11時15分許，駕駛
      牌照號碼GAR-726 號重型機車，在桃園縣八德市○○路與
      龍南路交岔路口，未依規定二段式左轉，有桃園縣政府警
      察局98年4 月23日桃警局交字第DB0000000 號舉發違反道
      路交通管理事件通知單1 份附卷可稽。
（二）異議人固不否認有於上揭時、地駕駛車牌號碼GAR-726 號
      重型機車，行經桃園縣八德市○○路與龍南路口，遭桃園
      縣政府警察局八德分局廣興派出所警員掣單舉發「不依規
      定二段式左轉」之違規事實，惟矢口否認有未二段式左轉
      之違規情事，並以前揭情詞置辯。然查：異議人於上揭時
      、地，行經前揭路口，未依標誌指示轉彎，而直接左轉等
      情，業據證人即舉發警員甲○○於本院98年7 月31日訊問
      時，到庭具結證稱：「98年4 月23日當天我站在龍南路往
      大溪方向執行巡邏勤務，當時是白天，視線良好，舉發當
      時新生路的方向燈光號誌是綠燈，我確實親眼看見有兩台
      機車一前一後從新生路直接左轉龍南路往大溪方向，異議
      人騎乘的是後面那台車速比較慢的車輛」等語明確（見本
      院卷第22頁背面至第23頁背面）。按證人甲○○乃為原處
      分機關所認定異議人有前開違規行為之證人，其已到庭在
      本院法官面前以言詞供述異議人有前開違規事實，並已就
      當時燈號變換情形、執勤所處位置、異議人行駛路徑及違
      規過程等情節詳述具體明確，且證人甲○○為依法執行勤
      務之員警，與異議人毫無怨懟，衡情當無自陷偽證罪而構
      詞誣賴異議人之理。另於本件卷存證據資料內並無任何積
      極證據足以證明證人甲○○上開供述係屬虛偽，本院自不
      得僅以證人甲○○為本件開單舉發異議人之員警而全盤抹
      煞其所具有之證人資格。從而，異議人既未能提出反面證
      據以推翻證人之前開證述且證明其確無違規行為，尚難認
      其辯解可採。則異議人於98年4 月23日上午11時15分許在
      上揭地點應有未依規定二段式左轉之違規行為，應堪認定
      。
（三）又交通警察掣單舉發違反道路交通管理處罰條例所列之違
      規事實，本質上為行政處分，係公務員基於職務上之權力
      ，依法就特定之具體事件所為之具公法上效果之單方面行
      政行為，基於公務員為公法上行為具有公信力之原則，該
      行政行為當可被推定為真正，其據以依法處分之事實認定
      亦為正確無誤。本此公信原則，乃立法者賦予行政機關制
      定違反道路交通事件統一裁罰標準及處理細則，使執勤警
      員得當機處分以達其維護交通秩序、安全之行政目的。若
      謂公務員一切行政行為均需預留證據以證其實，則國家行
      政勢必窒礙難行，據此，刑事訴訟法就犯罪證據有關之規
      定中，與屬行政秩序罰之交通違規裁罰本質不合之部分，
      自不在準用之列，因此，本院查無任何證據足資證明執勤
      員警有捏造事實違法取締之情事存在，則執勤警員本其維
      護交通秩序、安全職責所為之舉發，自應受到合法、正確
      之推定。是異議人之違規行為既經證人甲○○具結證述明
      確，且其所述內容並無何矛盾或違背經驗法則之處，自得
      為本院判斷之依據。
五、綜上所述，依據證人甲○○之證言，異議人確有在前揭時、
    地，駕駛車牌號碼GAR-726 號重型機車未依規定二段式左轉
    之違規行為，洵堪認定。原處分機關依道路交通管理處罰條
    例第48條第1 項第2 款、第63條第1 項第1 款及違反道路交
    通管理事件統一裁罰基準表之規定，裁處受處分人1,000 元
    罰鍰，並記違規點數1 點之處分，核無違誤或不當，本件異
    議人之異議為無理由，應予駁回。
六、據上論斷，應依道路交通案件處理辦法第19條，裁定如主文
    。
中    華    民    國    98    年    8     月    20    日
                  交通法庭  法  官  張  詠  晶
以上正本證明與原本無異。
如不服本裁定，應於裁定送達後5 日內，向本院提出抗告狀（應
附繕本）。
                            書記官  王  峻  宏
中    華    民    國    98    年    8     月    26    日


司法院資訊處製作；財團法人民間司法改革基金會備份。
